【裁判字號】    95,訴,34
【裁判日期】    950803
【裁判案由】    私運貨物進口
【裁判全文】
臺北高等行政法院判決
                                     95年度訴字第00034號
                              .
原      告  甲○○
被      告  財政部基隆關稅局
代  表  人  李榮達（局長）
訴訟代理人  乙○○
上列當事人間因私運貨物進口事件，原告不服財政部中華民國94
年11月4日台財訴字第09400496770號訴願決定（案號：第000000
00號），提起行政訴訟，本院判決如下：
    主  文
訴願決定及原處分（含復查決定）均撤銷。
訴訟費用由被告負擔。
    事  實
一、事實概要：金勇興業有限公司（下稱金勇公司）於民國94年
    3月7日向被告報運進口中國大陸產製FURNITURES乙批（報單
    號碼：第AW/94/0980/0116號），以電腦審核抽中C1（免審
    免驗）方式通關，經被告依關稅法第18條第1項規定，按該
    公司應申報之事項，先行徵稅驗放，事後再加審查。嗣經行
    政院海巡署南部地區巡防局高雄市機動查緝隊（下稱海巡署
    高雄市查緝隊）查獲該批貨物夾藏中國大陸產製乾香菇重
    3,150公斤，並將原告與訴外人吳易達以該隊94年3月10日高
    市機第0000000000號海關緝私案件移送書移送高雄關稅局偵
    查，再轉移被告核處。經被告審查結果，認本案匿未申報之
    中國大陸產製乾香菇屬未准許輸入之大陸物品項目，原告涉
    及共同私運貨物進口，逃避管制之違法情事，爰依據海關緝
    私條例第36條第1、3項規定共同處貨價1倍之罰鍰計新臺幣
    （下同）770,364元，併沒入貨物。原告不服，申請復查，
    經被告以94年8月10日基普復二五字第0941016805號復查決
    定駁回其申請，提起訴願，亦遭決定駁回，遂提起行政訴訟
    。
二、兩造聲明：
  (一)原告聲明：
    1.訴願決定及原處分均撤銷。
    2.訴訟費用由被告負擔。
  (二)被告聲明：
    1.駁回原告之訴。
    2.訴訟費用由原告負擔。
三、兩造之爭點：原告有無共同私運貨物進口之行為？
  (一)原告主張之理由：
    1.原告僅係單純受他人委託協助卸貨，就該貨品之內容及來
      源均一無所知，委託原告之吳易達亦未告知貨櫃內有夾雜
      未申報之大陸香菇，原告確實未為走私行為，更無共同私
      運違禁物品之違法情事。
    2.原告未參與本件違反走私條例案，業經台灣苗栗地方法院
      檢察署檢察官以94年度偵字第1331號不起訴處分書，確認
      原告無犯罪事實在案。被告未詳查事實，無證據推定原告
      違規，逕為罰鍰處分，顯有違誤。
  (二)被告主張之理由：
    1.查本案係原告與吳易達假借金勇公司名義報運進口傢俱，
      夾藏管制進口物品之違法行為，屬行政罰。
    2.本案臺灣苗栗地方法院檢察署係以原告違反懲治走私條例
      第12條之規定，應論以同條例第2 條第1 項之準走私罪嫌
      論處（吳易達部分）或另為不起訴處分（甲○○部分），
      惟檢察官係就原告是否違反懲治走私條例之罪責偵查，屬
      刑事罰，與違反海關緝私條例之行政罰不同，其各有所轄
      ，本案原告個人之刑事判決並不影響因涉有私運貨物進口
      ，逃避管制之違法情事所處之行政處分，原告訴訟理由所
      稱顯係不諳法令規定所致，核無足採。
    3.依據海巡署高雄市查緝隊偵詢（調查）筆錄第02次對吳易
      達所做筆錄答詢內容第5頁，第8列答：我與綽號（阿寶）
      台商是第一次從事傢俱進口買賣。第10列答：之後由綽號
      （阿寶）台商全權辦理傢俱進口入台事宜。第14列答：但
      我尚未付款給綽號（阿寶）台商。又於同筆錄第4頁第5列
      答之內容，無法供出綽號（阿寶）之真實姓名、住址 (但
      每次與阿寶都是用000000000號行動電話聯絡)，據上筆錄
      ，如此交易方式實非常態，所辯顯係推諉卸責之詞，依一
      般常識推斷貨主吳易達應另有同謀。
    4.另海巡署高雄市查緝隊偵詢（調查）筆錄第01次對陳能標
      所做筆錄第2頁答詢內容，陳能標將貨櫃拖出站後，貨主
      陳先生就用行動電話0000000000號與其聯絡，並要其拖至
      苗栗縣頭份鎮民生里家華新村7之6號旁（左側）倉庫卸貨
      。當到達倉庫時，甲○○已經在那裡等了，並僱好堆高機
      在卸貨地點等待取貨，經確認原告是要提貨之人無誤後就
      到拖車駕駛室內休息。第3頁答詢內容記載陳能標幫金勇
      公司陳先生、原告、吳易達等人拖運貨櫃至苗栗縣頭份鎮
      民生里家華新村7之6號倉庫共3次，每次都是自稱陳先生
      本人付給運費，足見陳先生與原告、吳易達等確係多次私
      運貨物之共同行為人。
    5.又本案貨主吳易達未要求綽號 (阿寶)台商須於其熟悉之
      桃園工地收貨，卻指示與原告甲○○設籍地址 (苗栗縣頭
      份鎮○○街31號4樓)相近之苗栗縣頭份鎮民生里家華新村
      7之6號倉庫卸貨，顯然原告與貨主吳易達必有共同犯意之
      聯絡，何況原告為傢俱公司業務員，核與本案申報進口貨
      物難脫關係。另查海巡署高雄市查緝隊對本案扣押物品目
      錄表中之大陸香菇(150箱+75箱)，若不屬於原告及吳易達
      所有，原告為何要在清單貨主欄上簽名承認。且原告自承
      犯有麻藥前科，其言行必存偏差，非可完全採信，本案原
      告在偵詢筆錄上說只是去幫吳易達忙，應非事實。
    理  由
一、按「本條例稱私運貨物進口、出口，謂規避檢查、偷漏關稅
    或逃避管制，未經向海關申報而運輸貨物進、出國境。‧‧
    ‧」「私運貨物進口、出口或經營私運貨物者，處貨價一倍
    至三倍之罰鍰。」「前二項私運貨物沒入之。」為海關緝私
    條例第3 條及第36條第1 項、第3 項所明定。次按「故意共
    同實施違反行政法上義務之行為者，依其行為情節之輕重，
    分別處罰之。」行政罰法第14條第1 項固有明文。惟因行政
    罰之處罰對象、違反行政法上義務行為態樣、處罰要件、處
    罰種類等，均極複雜而多樣，非難評價亦不若刑罰，既無必
    要亦不宜引用刑法共犯觀念處理違反行政法上義務行為，故
    對於二人以上共同實施違反行政法上義務之行為，行政罰法
    不採刑法有關共同正犯、教唆犯、幫助犯等共犯之觀念。而
    所謂「故意共同實施」，乃指違反行政法上義務構成要件之
    行為係由二以上行為人故意共同完成者而言。
二、訴外人金勇公司於94年3 月7 日向被告報運進口中國大陸產
    製FUFURNITURES乙批（報單號碼：第AW/94/0980/0116 號）
    ，以電腦審核抽中C1（免審免驗）方式通關，經被告依法先
    行徵稅驗放，事後再加審查。嗣經海巡署高雄市查緝隊查獲
    該批貨物夾藏中國大陸產製乾香菇重3,150 公斤，轉移被告
    核處，因認原告涉及共同私運貨物進口，逃避管制之違法情
    事，依據海關緝私條例第36條第1 、3 項規定共同處貨價1
    倍之罰鍰計770,364 元，併沒入貨物。原告不服，循序提起
    行政訴訟，主張其僅單純受訴外人吳易達之委託協助卸貨，
    就該貨品之內容及來源均無所知，吳易達亦未告知貨櫃內有
    夾雜未申報之大陸香菇，原告確無共同私運違禁物品之違法
    情事云云。兩造爭點在於原告有無共同私運貨物進口之行為
    ？
三、本件被告認原告有共同私運貨物進口之行為，無非係以系爭
    貨物通關驗放後，嗣經海巡署高雄市查緝隊在苗栗縣頭份鎮
    民生里家華新村7之6號倉庫查獲該批貨物夾藏中國大陸產製
    乾香菇重3,150公斤，當時原告與訴外人吳易達在場為據。
    惟查海巡署高雄市查緝隊查獲前開中國大陸產製乾香菇時，
    在場有原告、訴外人吳易達、堆高機司機徐俊民、卸貨工人
    劉邦吉、劉仁政及拖車司機陳能標，原告接受偵詢時，即聲
    稱其與吳易達生意往來多年，貨櫃內之家具係吳易達所購買
    ，因吳易達對頭份地區不熟，故委託原告幫忙租一台堆高機
    及找人幫忙卸貨，並陪同監卸貨櫃內家具，不知貨物內夾等
    藏走私香菇等語，核與當時吳易達所稱家具係其購買者，原
    告為其裝潢生意上往來客戶，當天係委託原告僱用堆高機司
    機及卸貨工人，拖車司機陳能標非其僱請等情相符，有偵詢
    （調查）筆錄影本在原處分卷可稽。又依原處分卷附系爭貨
    物進口報單及提單影本顯示，系爭貨物收貨人為金勇公司，
    並非原告。參以拖車司機陳能標在巡署高雄市查緝隊所稱，
    其持提單將貨櫃取出後，貨主金勇公司之陳先生即以000000
    0000號行動電話與其聯絡，要其將貨櫃拖至苗栗縣頭份鎮民
    生里家華新村7 之6 號旁（左側）倉庫卸貨，到達該址時，
    甲○○（原告）已在該處，且已僱好堆高機，其為金勇公司
    陳先生拖運貨櫃至該倉庫共3 次，每次都是自稱陳先生本人
    付給運費等語，並未明確指稱貨主金勇公司之陳先生要其將
    貨櫃運交原告，而綜觀其筆錄所述，足見僅因其將貨櫃運至
    倉庫時原告在場，且堆高機已在場等候卸貨，故認原告為領
    貨人。況海巡署高雄市查緝隊扣押物品目錄表之所有人/ 持
    有人/ 保管人欄，係由吳易達簽名，足認系爭貨物並非原告
    所有，其中縱有夾雜未准許輸入之大陸物品，亦難認原告有
    何違反行政法上義務構成要件之行為，不能據以認為原告有
    共同私運貨物進口之行為。又原告既未申請進口系爭貨物，
    亦非貨主，其於本件大陸產製乾香菇私運進口通關驗放拖運
    至倉庫後，縱有幫忙卸貨之情形，亦屬私運貨物進口之事後
    行為，要無共同實施私運貨物進口行為之可言，自不能對原
    告論以共同私運貨物進口，逃避管制之行政罰。
四、從而原處分（含復查決定）及訴願決定均有違誤，原告訴請
    撤銷，並無不合，應予准許。
五、兩造其餘陳述於判決結果不生影響，無庸一一論列，併予敘
    明。
據上論結，本件原告之訴為有理由，爰依行政訴訟法第98條第3
項前段，判決如主文。
中    華    民    國    95    年     8    月    3     日
                            第四庭審判長法  官   鄭忠仁
                                        法  官   畢乃俊
                                        法  官   楊莉莉
上為正本係照原本作成。
如不服本判決，應於送達後20日內，向本院提出上訴狀並表明上
訴理由，如於本判決宣示後送達前提起上訴者，應於判決送達後
20日內補提上訴理由書（須按他造人數附繕本）。
中    華    民    國    95    年     8    月    3     日
                                       書記官    林孟宗


司法院資訊處製作；財團法人民間司法改革基金會備份。
